【裁判字號】    95,交聲更(二),1
【裁判日期】    950824
【裁判案由】    聲明異議
【裁判全文】
臺灣屏東地方法院交通事件裁定       95年度交聲更(二)字第1號
原處分機關  交通部公路總局高雄區監理所屏東監理站
異  議  人
即受處分人  甲○○
上列受處分人因違反道路交通管理處罰條例案件，對於交通部公
路總局高雄區監理所屏東監理站民國94年3 月29日之裁決（屏監
違字第裁82-V00000000號、屏監違字第82-V00000000號），聲明
異議，本院於94年5 月31日以94年度交聲字第65號裁定駁回，受
處分人提起抗告，嗣臺灣高等法院高雄分院於94年7 月7 日以94
年度交抗字第82號裁定發回，本院再於94年9 月30日以94年度交
聲更字第9 號裁定駁回，受處分人復提起抗告，經臺灣高等法院
於94年12月29日以94年度交抗字第148 號裁定撤銷發回，本院更
為裁定如下：
    主  文
原處分均撤銷。
甲○○不罰。
    理  由
一、本件原處分機關認受處分人即異議人甲○○於民國93年10月
    8 日14時50分許，駕駛車牌WP－2962號自小貨車，由屏東市
    ○○路北向南行駛，行經該路與勝利路交岔路口，有闖紅燈
    之行為，因而與當時沿屏東市○○路西向東行駛，由案外人
    邱梅魁所騎乘車號WNT －463 號輕機車附載邱李丙妹發生事
    故，嗣經到場處理之員警開單舉發，並經原處分機關於94年
    3 月29日認定異議人確有上述違規情事，遂依道路交通管理
    處罰條例第53條第1 項、第63條第1 項第3 款裁處異議人罰
    鍰新臺幣（下同）3600元罰鍰並記違規點數3 點，另依同條
    例第61條第3 項之規定，裁處記違規點數3 點。
二、異議意旨略以：邱梅魁無駕照不可騎乘機車，且其所騎乘之
    機車撞及異議人所駕駛之自小貨車右前側，並非異議人所駕
    駛之自小貨車撞及邱梅魁所騎乘之機車，邱梅魁、邱李丙妹
    受傷乃是自然現象。又異議人當時係沿屏東市○○路由北往
    南方向行駛，經過屏東市○○路口，當時異議人之方向是綠
    燈，並未闖紅燈，邱梅魁所騎乘之機車車頭撞到小貨車的右
    前門，機車倒地之後，前輪塞到車頭下面，所以小貨車保險
    桿才會凹進去，所以是邱梅魁來撞我，不是我去撞他，調閱
    事故路口之監視器錄影帶即可還原真相，且目擊證人言稱其
    當時是低頭煮麵，此言可議，爰依法聲明異議等語。
三、按法院受理有關交通事件，準用刑事訴訟法之規定，道路交
    通管理處罰條例第89條定有明文。而犯罪事實應依證據認定
    之，無證據不得認定犯罪事實，刑事訴訟法第154 條第2 項
    亦定有明文。另參酌88年2 月3 日修正公布自90年1 月1 日
    施行之行政程序法第43條：「行政機關為處分或其他行政行
    為，應斟酌全部陳述與調查事實及證據之結果，依論理及經
    驗法則判斷事實之真偽，並將其決定及理由告知當事人」；
    及87年10月28日修正公布自89年7 月1 日施行之行政訴訟法
    第136 條亦規定準用民事訴訟法第277 條「當事人主張有利
    於己之事實者，就其事實有舉證之責任。但法律別有規定，
    或依其情形顯失公平者，不在此限。」等情，是綜據上述，
    行政處分機關就人民有無違反法律上義務之事實應先負舉證
    責任，灼然甚明。
四、經查：(一)證人鄒惠卿於警詢中陳稱：「當時事故現場在我右
    前方約7-10公尺，我正低頭煮麵，我是聽到撞擊聲才抬頭看
    ，過程約1 秒鐘」、「我抬頭看時，勝利路是綠燈。」等語
    （見本院卷第19頁），然本件受處分人駕駛之車與邱梅魁所
    駛機車發生撞擊時，受處分人駕駛之車距勝利路口紅綠燈之
    停止線約14公尺（依比例尺計算機車發生刮地痕位置與路口
    位置），而邱梅魁之機車車頭亦已駛至該交岔路口仁愛路西
    側車道分隔線之延伸線，此有道路交通事故現場圖1 份在卷
    可查（見本院卷第15頁），足見肇事當時受處分人之汽車與
    邱梅魁之機車均已駛離各路口停止線相當之距離，依受處分
    人於警詢中供陳當時其時速為20至30公里（見本院卷第18頁
    ），是受處分人於通過勝利路口之停止線至撞擊地點時，所
    需之時間經計算約為1.68秒至2.52秒，則依證人鄒惠卿聽聞
    兩車撞擊聲後約1 秒，抬頭所見勝利路之燈號為綠燈（即仁
    愛路之燈號應為紅燈），而就受處分人為有利之認定：倘證
    人鄒惠卿聞聲後1 秒抬頭所見勝利路之燈號為綠燈係為甫變
    換之際，則表示受處分人自穿越停止線至撞擊位置時已經過
    約2.68秒至3.52秒，再依卷附之本院函調之屏東市○○路與
    仁愛路口號誌時制設計表可知（見本院卷第7 頁），仁愛路
    口號誌設計之黃燈時段為3 秒鐘、全紅時段（即二路口之號
    誌均為紅燈，路口淨空）為2 秒鐘，是回溯至受處分人於通
    過仁愛路口停止線時，該路口燈號應為黃燈，故應無行經有
    燈光號誌管誌之交岔路口闖紅燈及因違反交通規則肇事致人
    受傷之情。(二)又邱梅魁係與受處分人就本件肇事責任之判斷
    係處於相對立之立場，彼等指稱：車禍當時受處分人闖紅燈
    等語是否與事實相符，並非無疑；復本件車禍發生之交岔路
    口，未設有違規攝影之照相機，且監視器之鏡頭係向下僅能
    攝入車牌，而無法攝入交通號誌之燈號，且路口之監視器錄
    影帶已逾保存期限，已無從調閱案發當時之監視器錄影帶內
    容，此有屏東縣警察局交通隊小隊長歐健同及證人即到處理
    之警員王傳國證述明確（分別見本院卷第33頁所附之公務電
    話記錄表1 紙及本院94年度交聲字第65號卷第20頁），故並
    無從僅依證人鄒惠卿於警詢中供述撞擊後抬頭所見之燈號雖
    為綠燈，遽以推認邱梅魁機車自勝利路之停止線騎出時，勝
    利路號誌確為綠燈，從而亦無法逕予認定受處分人駕駛汽車
    至該路口之仁愛路之停止線時，仁愛路之號誌為紅燈。(三)從
    而，依上開事證可知，本件違規行為實無從查知警員據以證
    人鄒惠卿於車禍發生後所見燈號回溯受處分人穿越仁愛路口
    停止線時確屬紅燈無訛，是本件交通違規之舉發事證，經核
    實難認為業已充分，而本院以有利於受處分人之認定，則如
    前所述，受處人於穿越當時之燈號應為黃燈，並查無其他證
    據足以證明異議人於上開時、地，確有原處分意旨所稱之違
    規情事，故本件尚難僅與受處分人對立之邱梅魁及所見僅及
    於發生撞擊後情狀之證人鄒惠卿之證述，即率而認定異議人
    實際上確有上開違規行為。
五、綜上所述，本件受處分人即異議人究否於上開時地，確有原
    處分意旨所稱之違規行為，既仍存有合理之懷疑，尚未到達
    確信其為真實之程度。而原處分機關未能提出異議人違規之
    積極事證，故原處分機關未予詳查，遽予裁罰，顯非適法，
    從而，本件異議為有理由，原處分應予撤銷，另諭知異議人
    不罰。
六、據上論斷，應依道路交通案件處理辦法第20條前段，裁定如
    主文。
中    華    民    國    95    年    8     月    24    日
                  交通法庭    法  官  陳海寧
以上正本證明與原本無異。
如不服本裁定應於收受送達後5 日內向本院提出抗告書狀敘述抗
告之理由抗告於臺灣高等法院高雄分院。
中    華    民    國    95    年    8     月    25    日
                              書記官  劉淑蓉


司法院資訊處製作；財團法人民間司法改革基金會備份。
